臺灣桃園地方法院民事裁定
110年度監宣字第421號
聲  請  人  李至中    住○○市○○區○○路00號          相  對
  人  李至麟    住同上
關  係  人  李傳富  
上列當事人間監護宣告事件，本院裁定如下：
    主  文
宣告李至麟（男，民國00年0月00日生，身分證統一編號：Z0000
00000號）為受輔助宣告人。
選定李至中（男，民國00年0月00日生，身分證統一編號：Z0000
00000號）為受輔助宣告人李至麟之輔助人。
聲請程序費用由受輔助宣告人李至麟負擔。
    理  由
一、本件聲請意旨略以：聲請人為相對人之兄。因相對人會有不
    尋常行為，會自己離家去辦身分證，經常至郵局、銀行聲稱
    要辦理提款卡帶給郵局及銀行困擾，是其已致不能為意思表
    示或受意思表示，或不能辨識其意思表示之效果，故提出本
    案之聲請，為此依民法第14條第1項、家事事件法第164條第
    1項規定，聲請本院准予對相對人為監護宣告，並依民法第1
    111條規定指定聲請人為相對人之監護人暨指定關係人李傳
    富為會同開具財產清冊之人，且命相對人之監護人及會同開
    具財產清冊之人於監護開始後2個月內開具財產清冊陳報本
    院。若本院認相對人尚未達可宣告監護之程度，則請依民法
    第14條第3項、第15之1條第1項、家事事件法第177條之規定
    為輔助宣告等語，並提出戶籍謄本、親屬系統表、同意書、
    身心障礙證明等件為證。
二、按法院對於監護之聲請，認為未達民法第14條第1項之程度
    者，得依民法第15條之1第1項規定，為輔助之宣告。所謂「
    輔助宣告」係指對於因精神障礙或其他心智缺陷，致其為意
    思表示或受意思表示，或辨識其意思表示效果之能力，顯有
    不足者而言，此與「受監護宣告」者，須其心智缺陷之程之
    程度已達「致不能為意思表示或受意思表示，或不能辨識其
    意思表示之效果者」，兩者顯有程度上之差異，此觀諸民法
    第14條第1項、第15條之1第1項規定自明。又受輔助宣告之
    人，應置輔助人。另法院為輔助之宣告時，應依職權就配偶
    、四親等內之親屬、最近一年有同居事實之其他親屬、主管
    機關、社會福利機構或其他適當之人選定一人或數人為輔助
    人。法院為選定輔助人前，得命主管機關或社會福利機構進
    行訪視，提出調查報告及建議。法院選定輔助人時，應依受
    輔助宣告之人之最佳利益，優先考量受輔助宣告之人之意見
    ，審酌一切情狀，並注意下列事項：㈠受輔助宣告之人之身
    心狀態與生活及財產狀況。㈡受輔助宣告之人與其配偶、子
    女或其他共同生活之人間之情感狀況。㈢輔助人之職業、經
    歷、意見及其與受輔助宣告之人之利害關係。㈣法人為輔助
    人時，其事業之種類與內容，法人及其代表人與受監護宣告
    之人之利害關係，民法第14條第3項、第1113條之1第1項、
    第1113條之1第2項準用同法第1111條第1項、第2項前段、第
    1111條之1分別定有明文。
三、經查，聲請人主張之事實業經其提出上開書證為證。又本件
    經本院以視訊方式於鑑定機關即林口長庚紀念醫院鑑定醫師
    劉峻豪前點呼相對人詢其姓名年籍，相對人能揮手回應，知
    道自己年齡、出生日期及手足人數，能辨識仟元及佰元紙鈔
    ，且能為簡單個位數之加減乘除法之運算，惟無法說出現在
    正確日期，有本院民國110年12月28日訊問筆錄附卷可稽。
    另參林口長庚紀念醫院所出具精神鑑定報告結果略以，個案
    意識清楚，注意力偶爾分心，語言句子短，反應慢，思考貧
    乏，偶爾思考停頓，偶爾出現自語自笑狀況，病識感差，經
    濟活動能力、醫療事務、家居及社區生活、民事或法律事務
    方面均需他人協助。結論：個案因上述精神障礙或其他心智
    缺陷，故受意思表示、辨識他人意思表示效果之能力顯有不
    足。鑑定結果：相對人有思覺失調症、智能不足之精神障礙
    或其他心智缺陷。其障礙程度為意思表示或辨識其意思表示
    效果之能力顯有不足，思覺失調症為退化性疾病，雖可透過
    藥物治療減緩症狀，但長期的趨勢以退化為主。智能不足方
    面為發展性疾患等語，有林口長庚紀念醫院111年2月21日長
    庚院林字第1101051231號函及所附精神鑑定報告書在卷可稽
    。綜上，本院審酌於鑑定勘驗訊問相對人時，其對簡易加減
    乘除法尚能正確計算，對於工具性日常生活活動量表上表現
    為22分（滿分為24分），其於經濟活動能力、醫療事務、家
    居及社區生活、民事或法律事務仍需他人協助，且經鑑定人
    實施鑑定後，亦認相對人目前因思覺失調症、智能不足之精
    神障礙或心智缺陷，致其為意思表示、受意思表示，及辨識
    其意思表示效果之能力顯有不足，惟尚未達完全不能為意思
    能力或受意思能力及不能辨識其意思表示效果之程度，因認
    相對人尚無受監護宣告之必要，故聲請人聲請法院對相對人
    為監護宣告，於法未合。然相對人為意思表示、受意思表示
    及辨識其意思表示效果之能力既顯有不足，實有賴他人輔助
    之必要，自已符合受輔助宣告之要件，是揆諸首揭法律規定
    及說明，爰依法宣告相對人為受輔助宣告人。本院審酌聲請
    人係相對人之胞兄，表明願意擔任相對人之輔助人，且相對
    人於本院訊問徵詢其意見時，其亦表示同意由聲請人協助為
    重大事項之決定，因認由聲請人擔任相對人之輔助人，應無
    不當，爰依前揭規定，選定聲請人李至中為相對人之輔助人
    。
四、法院為輔助宣告時，受輔助宣告之人對其財產仍具處分權能
    ，輔助人僅於民法第15條之2第1項等事件對於輔助宣告之人
    之行為具有同意與否之權限，從而本件輔助人無須開具財產
    清冊陳報法院，附此敘明。
五、依家事事件法第177條第2項、第164條第2項，裁定如主文。
中    華    民    國   111    年    4     月    11    日
                  家事法庭    法  官  林文慧
上列正本證明與原本無異。
如對本裁定抗告須於裁定送達後10日內向本院提出抗告狀，並繳
納抗告裁判費新台幣1,000 元。
                              書記官  蘇珮瑄
                           
中　　華　　民　　國　　111 　年　　4 　　月　　12　　日